【裁判字號】    95,訴,594
【裁判日期】    950725
【裁判案由】    違反槍砲彈藥刀械管制條例
【裁判全文】
臺灣臺南地方法院刑事判決               95年度訴字第594號
公  訴  人  臺灣臺南地方法院檢察署檢察官
被      告  乙○○
選任辯護人  蘇正信  律師
            蔡弘琳  律師
            蔡進欽  律師
上列被告因違反槍砲彈藥刀械管制條例案件，經檢察官提起公訴
（95年度偵字第4986號），本院判決如下：
    主  文
乙○○未經許可，製造其他可發射子彈具有殺傷力之改造手槍，
處有期徒刑陸年，併科罰金新臺幣陸拾萬元，罰金如易服勞役，
以罰金總額與陸個月之日數比例折算，扣案可發射子彈具有殺傷
力之改造玩具手槍壹枝（含彈匣壹個，槍枝管制編號00000
00000號）及改造子彈貳顆沒收。
    事  實
一、乙○○明知非經中央主管機關許可，不得製造、持有槍砲彈
    藥刀械管制條例第四條第一項第一、二款所示其他可發射金
    屬或子彈，具有殺傷力之各式手槍及子彈。其於民國九十年
    十月間某日，在臺南市○○路「小北夜市」某玩具模型店，
    以不詳代價購得不具殺傷力之仿ＢＥＲＥＴＴＡ廠８４型半
    自動手槍製造之玩具手槍一枝（含彈匣一個）以及不具殺傷
    力之玩具子彈六顆，旋於九十年十月間某日，在其位於臺南
    縣仁德鄉二行村某自己工廠內（現已拆除），基於製造槍枝
    及子彈之故意，自行以車床製造土造金屬槍管及槍機，再換
    裝更換玩具手槍槍管，乃成具有殺傷力之改造玩具手槍一枝
    （含彈匣一個，槍枝管制編號0000000000號），
    復於同一時間於同一地點，以拆除鑽頭之鑽孔機，先將玩具
    子彈彈頭與彈殼分離，並將火藥填入彈殼後，再將以紅銅製
    作之彈頭與彈殼壓緊結合，乃成有殺傷力之改造子彈六顆，
    乙○○改造完畢後並立即在工廠內試射三發子彈。嗣於九十
    五年三月十二日十一時四十五分許，乙○○持上開槍彈前往
    臺南縣歸仁鄉○○村○○○路一○一巷十一號，找其女友王
    睿瓷談判時，為簡灝田發覺有異，報警處理，並當場扣得上
    開改造手槍一枝及改造子彈三顆（試射一顆，現餘二顆），
    因而查獲上情。
二、案經臺南縣警察局歸仁分局報告臺灣臺南地方法院檢察署檢
    察官偵查後提起公訴。
    理  由
一、訊據被告乙○○固坦承持有前開具有殺傷力之改造手槍及子
    彈，惟矢口否認有製造改造手槍及子彈之犯行，並否認其在
    警詢及偵查中所為自白之真實性，辯稱：「我在警察及檢察
    官面前所說改造槍枝及子彈的自白，在任意性上是沒有問題
    ，但是與真實情形不符。扣案改造手槍及子彈是一位已經去
    世，綽號『黑人志』姓名為鄭天行的人所改造，我當時有目
    睹改造過程，之後『黑人志』將改造手槍及子彈交給我寄藏
    ，查獲後我原本想據實陳述，但想說警察不會相信，才會那
    樣講。」云云（見本院卷第十七、三八、六七至七二頁），
    辯護意旨亦認為被告未曾在臺南縣仁德鄉二行村開設鐵工廠
    ，且其父母工廠早已拆除，不可能是在其父母工廠內改造等
    語（見本院卷第十九、七三頁）。
  (一)上開犯罪事實，業據證人即查獲現場目擊被告持有改造槍彈
    之簡灝田（見警卷第七至十頁）及王志文（見警卷第十四至
    十六頁）證述屬實（上開證詞業經被告同意有證據能力），
    復有現場蒐證照片十四張附卷可稽（見警卷第十七至二三頁
    ），另有扣案改造手槍一枝、彈匣一個、改造子彈三顆可證
    （見警卷第二四頁）。扣案改造手槍及子彈由內政部警政署
    刑事警察局依據性能檢驗法、試射法鑑定結果，送鑑改造手
    槍一枝（含彈匣一個，槍枝管制編號0000000000
    號），認係由仿ＢＥＲＥＴＴＡ廠８４型半自動手槍製造之
    槍枝，換裝土造金屬槍管及土造金屬槍機改造而成之改造手
    槍，機械性能良好，可供擊發適用子彈使用，認具殺傷力；
    扣案改造子彈三顆，認均係由直徑八點八八釐米、長度十六
    點八四釐米金屬彈殼及直徑七點九一釐米金屬彈頭組合而成
    之土造子彈，採樣一顆試射，可擊發，均具殺傷力，有該局
    九十五年四月十日刑鑑字第０９５００３８５２９號槍彈鑑
    定書一份可查（見偵查卷第十二至十四頁），且被告亦始終
    自白確實非法持有前開改造槍彈。由上開證據資料，可以認
    定被告確實持有改造手槍及子彈，且上開改造槍彈亦具有殺
    傷力。
  (二)被告於九十五年三月十二日十五時四十五分，在臺南縣警察
    局歸仁分局歸仁派出所，經警員初次詢問時自白：「扣案改
    造手槍及子彈是我自己改造的，約四、五年前（九十年十月
    份）在自己工廠改造，地點是在二行村，現在工廠已拆除。
    」「槍管是用車床自己車的，子彈彈頭是用紅銅自己改造，
    並利用鑽孔機，拆下鑽頭後，將已填入火藥之彈殼，直接將
    彈頭及彈殼壓緊結合。槍身、彈匣及子彈當時是去臺南市北
    區小北攤販區附近購買，是在販賣遙控飛機模型店內，購買
    該把道具槍，回工廠後先行改造槍管更換道具槍槍管，將子
    彈原有彈頭更換，並利用道具槍本身彈殼改造，工廠拆除後
    當作廢五金賣掉。」「我共改造過兩把，之前改造過一把沒
    有成功，被查獲這把有改造成功，我是利用無人時在自己工
    廠（已拆除無地址）內試射，有試射過三發」等語（見警卷
    第三至四、六頁）；佐以被告於九十五年三月十二日二十一
    時三十五分，又在檢察官訊問時自白：「在九十年十月自己
    改造，是買模型槍回來，槍管是自己用車床自己車的，該槍
    並無膛線；子彈是買模型彈回來，自己加強火藥，彈頭是用
    紅銅自己作的。」「我共做了二把手槍，其中一把未成功已
    丟掉，剩下這把是成功的那把，子彈是做了六顆，其中三顆
    試射掉了。」等語（見偵查卷第八頁）。被告上開二次自白
    ，就何時在何處購買玩具手槍、在何地點改造、槍管如何以
    車床換裝改造、如何使用玩具子彈改裝成有殺傷力子彈、曾
    經製作過幾枝手槍及子彈、有無試射及試射幾發等攸關改造
    手槍及子彈待證事實之重大事項，均完全符合一致；其次，
    被告甚至可以自白「槍管是用車床自行改造，換裝原玩具槍
    槍管」、「使用玩具槍彈殼，換裝紅銅製彈頭，再以去除鑽
    頭之鑽孔機填入火藥」等具體改造槍枝及子彈之方法；再佐
    以扣案手槍及子彈之鑑定報告中，扣案手槍乃「換裝土造金
    屬槍管及土造金屬槍機改造而成」（並非直接車通原玩具手
    槍槍管）、扣案子彈則由「金屬彈殼與金屬彈頭組合而成」
    ，上開補強被告自白之證據，亦即鑑定報告書所載扣案改造
    手槍與子彈之改造方法，完全與被告自白相符，足可認定被
    告自白改造手槍及子彈，確實信而有據。至於被告改造另一
    枝玩具手槍未遂部分，並無補強自白之證據，且未經檢察官
    起訴，自不在本院審理範圍，併此敘明。
  (三)被告雖以前開情詞置辯，然查：
    1.本案雖確實有原設籍於臺南縣關廟鄉之人士鄭天行於九十
      四年九月十四日死亡除戶之戶籍資料，有該鄉戶政事務所
      九十五年六月十六日南縣關戶字第０９５０００１０２０
      號函文一份可查（見本院卷第四五頁）。然而，被告初次
      答辯所稱之「黑人志」，是否真有其人，其是否即為嗣後
      補充提出之「鄭天行」，均有疑義，並無其他證據可供進
      一步證明，因此被告辯稱親眼目睹「黑人志」改造槍彈，
      本院查無有利於被告之證據，不能以此作為有利被告認定
      。
    2.證人即現任臺南縣仁德鄉二行村村長甲○○於本院審理時
      證稱：「我認識乙○○及他的父母，但是跟他父母比較熟
      ，乙○○平時也沒有參加村內活動，我們二家距離約五十
      公尺。我知道乙○○是從事水泥工，他父母是從事廢五金
      鎔煉業，廢五金工廠一般不會有車床設備，但是我沒有去
      過乙○○父母家中，不過乙○○父母親的工廠已經在八十
      七或八十八年拆除。我自己另外有作村內合法工廠的清冊
      ，至於非法工廠的部分我沒有職權去管制。」等語（見本
      院卷第五九至六四頁），而被告確實未曾在臺南縣境有設
      立獨資之公司行號，此有臺南縣政府九十五年六月二十二
      日府經商字第０９５０１３１９２０號函文一份可憑（見
      本院卷第五十頁）。由上開證詞，僅能證明被告父母於八
      十八年之前開設廢五金工廠，但本件被告係自白「九十年
      十月間在自己二行村工廠改造槍彈」，並未自白係「在其
      父母廢五金工廠內改造槍彈」，辯護意旨認為被告不可能
      在其父母工廠改造槍枝，確實有據，但由此益可證明被告
      在警詢及偵查中並非胡亂自白，否則，被告大可陳述係在
      其父母工廠舊址改造槍枝即可；其次，證人甲○○無法掌
      握二行村內非法工廠之設置，而臺南縣政府亦函覆被告並
      未設立在境內工廠，由此可以認定被告是在自行未經行政
      登記之工廠內改造槍彈，此與被告自白對照，亦無瑕疵。
      至於證人甲○○原本便與被告不甚熟稔，其固知悉被告是
      擔任水泥工，但無法積極證明被告完全未在村內自行非法
      開設工廠。綜上，本院認定證人甲○○之證詞可信而無瑕
      疵，但仍不能以此作為有利於被告之認定。
  (四)綜上，被告自白改造槍彈過程鉅細靡遺，二次自白並無瑕疵
    可指，並有槍彈鑑定書此補強證據可供佐證，被告又不能提
    出有利於己之證據，本案事證明確，被告犯行已堪認定，應
    依法論科。
二、論罪科刑：
  (一)法律變更部分：按行為後法律有變更者，適用行為時之法律
    ，但行為後之法律有利於行為人者，適用最有利於行為人之
    法律，刑法第二條第一項定有明文。
    1.被告行為後，槍砲彈藥刀械管制條例部分條文業於九十四
      年一月二十六日經總統公布，九十四年一月二十八日生效
      施行，其中新法將第十一條全文刪除（舊法第十一條第一
      項規定：「未經許可，製造、販賣或運輸第四條第一項第
      一款所稱其他可發射金屬或子彈具有殺傷力之各式槍砲者
      ，處五年以上有期徒刑，併科新臺幣一千萬元以下罰金。
      ），並將舊法第八條及第十一條合併修正，其中第一項修
      正為「未經許可，製造、販賣或運輸鋼筆槍、瓦斯槍、麻
      醉槍、獵槍、空氣槍或第四條第一項第一款所定其他可發
      射金屬或子彈具有殺傷力之各式槍砲者，處無期徒刑或五
      年以上有期徒刑，併科新臺幣一千萬元以下罰金。」比較
      上開新舊法規定，當以舊法之刑度較新法為有利於被告。
      查本案被告自白涉犯未經許可改造槍枝之時間，為九十年
      十月間某日，揆諸前揭說明，自應適用最有利於行為人之
      規定即修正前槍砲彈藥刀械管制條例第十一條第一項之規
      定。
    2.修正前刑法第四十二條第二項規定：「易服勞役以一元以
      上三元以下折算一日。但勞役期限不得逾六個月。」被告
      行為時之易服勞役折算標準，業據修正前罰金罰鍰提高標
      準條例第二條前段規定，就其原定數額提高為一百倍折算
      一日，則本件被告行為時，罰金易服勞役折算標準，應以
      銀元三百元折算一日，即新臺幣九百元折算一日，且最多
      只能折算六個月即一百八十日【９００元ｘ１８０日＝１
      ６２０００元，亦即罰金超出上開數額者，易服勞役均以
      六個月計算】。惟現行刑法第四十二條第三項規定：「易
      服勞役以新臺幣一千元、二千元或三千元折算一日。但勞
      役期限不得逾一年。」則新法之罰金易服勞役折算標準，
      若以折算金額最低新臺幣一千元、最高新臺幣三千元，同
      樣折算六個月即一百八十日，最低為新臺幣十八萬元，最
      高為新臺幣五十四萬元【亦即罰金如超出新臺幣五十四萬
      元，又以新臺幣三千元折算一日，易服勞役期間將超過六
      個月】。比較修正前後之罰金易服勞役折算標準，當以修
      正前僅需易服勞役六個月之規定，較有利於被告，則應依
      刑法第二條第一項本文規定，適用修正前刑法第四十二條
      第三項規定，定其折算標準。至於修正前槍砲彈藥刀械管
      制條例第十一條第一項及第十二條第一項之罪，其罰金刑
      之係以新臺幣作為貨幣單位，尚無刑法施行法第一條之一
      比較適用問題；又本於全體比較，不得割裂適用原則，均
      以被告行為時之法律作為論罪科刑依據，併此敘明。
  (二)核被告所為，係違反修正前槍砲彈藥刀械管制條例第十一條
    第一項製造手槍罪、同條例第十二條第一項製造子彈罪。被
    告製造手槍及子彈後之持有行為，乃製造手槍及子彈之當然
    結果，各僅論以製造玩具手槍及子彈一罪。被告於同一時地
    製造手槍及子彈，係一行為觸犯數罪名，為修正前刑法第五
    十五條規定之想像競合犯，應從一重論以製造手槍罪。爰審
    酌被告先前曾有賭博前科，於本案行為後又有侵占遺失物前
    科，有臺灣高等法院被告前案紀錄表一份在卷可稽（見本院
    字卷第四頁），素行尚可，惟製造手槍及子彈，危害社會治
    安甚鉅，並斟酌其生活狀況、智識程度、犯罪之動機、目的
    、手段，其後又對製造手槍及子彈部分翻異其詞，否認犯罪
    等一切情狀，量處如主文所示之刑，再就製造手槍罪併科罰
    金部分，諭知易服勞役之折算標準，以資懲儆。
  (三)扣案可發射子彈具有殺傷力之改造手槍一枝及子彈二顆，屬
    違禁物，應依本於主刑從刑不可分原則，依修正前刑法第三
    十八條第一項第一款之規定予以沒收。另鑑驗之改造子彈一
    顆，業經試射，已非屬違禁物；其餘三發子彈，早經被告自
    行試射滅失，爰均不為沒收之諭知。
據上論斷，應依刑事訴訟法第二百九十九條第一項前段，修正前
槍砲彈藥刀械管制條例第十一條第一項、第十二條第一項，刑法
第十一條前段、第二條第一項本文、修正前刑法第五十五條、第
四十二條第三項、第三十八條第一項第一款，修正前罰金罰鍰提
高標準條例第二條，判決如主文。
本案經檢察官丙○○到庭執行職務。
中    華    民    國    95    年    7     月    25    日
                  刑事第十一庭  審判長法  官  謝瑞龍
                                      法  官  周紹武
                                      法  官  李東柏
以上正本證明與原本無異。
如不服本判決，應於判決送達後十日內，向本院提出上訴狀。
中    華    民    國    95    年    7     月    25    日
                                      書記官  簡湘雲
附錄本案論罪科刑法條全文：
修正前槍砲彈藥刀械管制條例第十一條第一項
未經許可，製造、販賣或運輸第四條第一項第一款所稱其他可發
射金屬或子彈具有殺傷力之各式槍砲者，處五年以上有期徒刑，
併科新臺幣一千萬元以下罰金。
修正前槍砲彈藥刀械管制條例第十二條第一項
未經許可，製造、販賣或運輸子彈者，處一年以上七年以下有期
徒刑，併科新台幣五百萬元以下罰金。


司法院資訊處製作；財團法人民間司法改革基金會備份。
